【裁判字號】    98,交抗,1321
【裁判日期】    980521
【裁判案由】    違反道路交通管理處罰條例
【裁判全文】
臺灣高等法院交通事件裁定          98年度交抗字第1321號
抗  告  人
即受處分人  甲○○
上列抗告人因違反道路交通管理處罰條例案件，不服臺灣板橋地
方法院，中華民國97年12月31日所為裁定（97年度交聲字第2305
號），提起抗告，本院裁定如下：
    主  文
原裁定撤銷，發回臺灣板橋地方法院。
    理  由
一、原裁定意旨略以：本件抗告人甲○○於民國97年6月22日晚
    間11時27分許，駕駛車牌號碼0527-TK號自用小客車，行經
    臺北市○○○路、長安東路路口處時，因行駛道路時使用手
    持式行動電話進行通話，經原舉發機關警員當場攔停掣單舉
    發等事實，有原舉發機關警員所掣發之北市警交字第AEX040
    003號舉發違反道路交通管理事件通知單1紙在卷可稽（其上
    已載明抗告人拒絕簽收之事由）。抗告人雖辯稱：伊當時並
    無使用手持式行動電話進行通話之違規行為云云，並提出行
    動電話通聯紀錄1紙為憑；惟查，經原處分機關向原舉發機
    關函詢本件異議人違規事由之舉發過程，原舉發機關97年8
    月7日北市警中分交字第09732811700號明確函覆；衡諸本件
    當場攔停舉發抗告人違規之原舉發機關警員，其與抗告人本
    素不相識、無怨隙，倘非異議人確有違規情事，實難想像該
    警員竟會無中生有、任意羅織抗告人駕駛汽車行駛於道路時
    使用手持式行動電話進行通話之違規事實；再執勤警員之舉
    發，原屬公務員依法行使公權力之行為，自應受到適法、正
    確之推定，而抗告人復未能就執勤警員之舉發有何違誤之處
    ，提出對其有利之事證以實其說，其空言以上情置辯，自無
    足採；至抗告人固提出行動電話門號通聯紀錄1紙，欲證明
    其於本件舉發時間並無以行動電話通話之事實，然查，該通
    聯紀錄所載之行動電話門號，是否係異議人「惟一」持用之
    行動電話門號，已非無疑問，尚難排除抗告人當時係以其他
    門號與他人通聯之可能性，且觀諸該通聯紀錄所示，該通聯
    紀錄僅有「發話」之紀錄，而無「受話」之紀錄，自難憑以
    認定抗告人於舉發時間必無因「受話」而接聽行動電話通話
    之可能性；從而，抗告人所提出之上開通聯紀錄，亦無從執
    為有利於異議人之認定。綜上所述，本件抗告人於前述時、
    地駕駛自用小客車行駛於道路上，而使用手持式行動電話進
    行通話之違規行為，事證明確；原處分機關以抗告人違反道
    路交通管理處罰條例第31條之1第1項規定，裁處罰鍰新台幣
    3,000元，核無不當；本件異議人之異議為無理由，應予駁
    回，固非無見。
二、抗告意旨略以：原審未傳喚本件執勤員警作證即迅予論斷，
    顯有未予調查證據之違法，另值勤員警理應以拍照存證再逕
    行告發，但原審僅憑執勤員警單方說詞即認定抗告人違法，
    並認抗告人應提出未違法之反證，顯有舉證責任倒置之虞，
    違背論理法則。原審認抗告人提出之通聯記錄不足為採，原
    審卻未向電信公司調閱雙向通聯記錄以查明抗告人是否有違
    規之情，此亦屬有未予調查證據之違法。又原審憑空認定抗
    告人有多支行動電話，亦屬荒謬，違背經驗法則。原審有前
    揭違法事由，請求撤銷原裁定等語。
三、查：本件抗告人否認其行駛道路時有使用手持式行動電話進
    行通話之違規情形，故拒絕簽收舉發通知單，員警並於舉發
    通知單載明抗告人「不收單拒簽」。又抗告人於聲明異議時
    ，亦指摘本件舉發員警有誤認之情事，且其所陳並非全然無
    疑，是應由執行查察取締勤務人員出庭，依據調查人證之程
    序，使就親歷事實提供說明，以兼顧程序之正義及發現實質
    之真實。原審既未傳喚舉發員警具結作證，且未予抗告人到
    場表示意見之機會，僅依原舉發警察機關之書函，逕以駁回
    抗告人之聲明異議，自難昭折服。從而原審法院將抗告人之
    聲明異議駁回，尚有未洽。抗告人抗告意旨指摘及此，為有
    理由，爰將原裁定撤銷，發回原審法院，期詳為調查後，另
    為適法之處置。
四、據上論斷，應依道路交通案件處理辦法第26條、刑事訴訟法
    第413條，裁定如主文。
中    華    民    國    98    年    5     月    21    日
                  刑事第二十二庭審判長法  官  何菁莪
                                      法  官  洪于智
                                      法  官  江振義
以上正本證明與原本無異。
不得再抗告。
                                      書記官  陳韋杉
中    華    民    國    98    年    5     月    22    日


司法院資訊處製作；財團法人民間司法改革基金會備份。
